【裁判字號】    98,中簡上,711
【裁判日期】    980930
【裁判案由】    詐欺
【裁判全文】
臺灣臺中地方法院刑事判決           98年度中簡上字第711號
上  訴  人
即  被  告  丙○○
上列上訴人因詐欺案件，不服本院臺中簡易庭98年度中簡字第12
01號中華民國98年5月27日第一審刑事簡易判決（聲請案號：98
年度偵字第2397號），提起上訴，本院管轄之第二審合議庭判決
如下：
    主    文
上訴駁回。
丙○○緩刑貳年，緩刑期間付保護管束，並向指定之政府機關、
政府機構、行政法人、社區或其他符合公益目的之機構或團體，
提供陸拾小時之義務勞務。
    犯罪事實
一、丙○○預見若將自己之銀行帳戶存摺、提款卡（含密碼）等
    物，提供他人使用，可能幫助他人從事詐欺財產犯罪，竟仍
    基於縱使該人將其帳戶用以從事詐欺財產犯罪行為，亦不違
    反其本意之幫助不確定犯意，於民國97年11月10日某時，在
    臺中市○○○路「金錢豹酒店」對面之加油站前，將其開立
    之三信商業銀行南門分行帳號：0000000000號帳戶之存摺、
    提款卡等物，交付不詳姓名、年籍，自稱「方先生」之成年
    男子，並告知提款卡密碼，以此方式容任他人作為詐欺取財
    之工具。嗣該自稱「方先生」之成年男子於取得前開帳戶存
    摺、提款卡（含密碼）後，即與所屬詐欺集團成員基於共同
    意圖為自己不法所有之犯意聯絡，而為下列詐欺取財行為：
(一)於97年11月11日17時57分，撥打電話予丁○○，向丁○○詐
    稱：其前在金石堂網路書店購書，指定配送至全家便利商店
    領書，於領書時，因全家便利商店店員誤刷條碼致設定為24
    期分期付款，須至自動櫃員機操作取消分期設定云云，致丁○○信以為真而陷於錯誤，至花蓮縣壽豐鄉○○村○○路○
    段1號東華大學校內之郵局自動櫃員機前，依對方指示操作
    後，於同日19時8分，將所有新臺幣（下同）27161元轉帳匯
    入上開帳戶中。
(二)於97年11月11日20時10分，撥打電話予甲○○，向甲○○詐
    稱：其前在金石堂網路書店購書，因付款時誤設為分期付款
    ，須至自動櫃員機操作解除分期設定云云，致甲○○信以為
    真而陷於錯誤，至高雄市左營區○○○路75號左營南站郵局
    之自動櫃員機前，依對方指示操作後，先後將所有1574元、
    13769元 (合計15343元)轉帳匯入上開帳戶中。
(三)於97年11月11日21時許，撥打電話予戊○○，向戊○○詐稱
    ：其前在金石堂網路書店購書，指定配送至便利商店領書，
    於領書時，因便利商店店員誤設為分期付款，須至自動櫃員
    機操作取消分期設定云云，致戊○○信以為真而陷於錯誤，
    至臺中市○○街183號漢翔航空公司內之合作金庫銀行自動
    櫃員機前，依對方指示操作後，於同日21時19分，將所有27
    283元轉帳匯入上開帳戶中。
二、案經臺中市警察局第三分局（聲請簡易判決處刑書誤載為第
    一分局）報告臺灣臺中地方法院檢察署檢察官聲請簡易判決
    處刑。
    理    由
一、按被告以外之人於審判外之言詞或書面陳述，除法律有規定
    者外，不得作為證據；又被告以外之人於審判外之陳述，雖
    不符合刑事訴訟法第159條之1至第159條之4之規定，但經當
    事人於審判程序同意作為證據，法院審酌該言詞陳述或書面
    陳述作成時之情況，認為適當者，亦得為證據。當事人、代
    理人或辯護人於法院調查證據時，知有同法第159條第1項不
    得為證據之情形，而未於言詞辯論終結前聲明異議者，視為
    有前項之同意，同法第159條第1項、第159條之5定有明文。
    查上訴人即被告丙○○ (下稱被告)對於本院下列所引用各
    項證據之證據能力，於言詞辯論終結前，均無何異議，本院
    審酌該等證據作成時之情況，並無不法取證情事，作為證據
    ，應無不當，依前開說明，該等人證、書證，均有其證據能
    力，自均得為證據。
二、認定被告犯罪事實所憑之證據及理由：
(一)上開犯罪事實，已據被告於本院審理時坦承不諱，核與被害
    人丁○○、甲○○、戊○○於警詢中證述情節大致相符，並
    有前開帳戶開戶基本資料及交易明細各1份、被害人甲○○
    之存摺影本、郵局及合作金庫銀行自動櫃員機交易明細各1
    份附卷可稽，足徵被告前開自白與事實相符。
(二)按刑法上之故意，可分為直接故意與不確定故意（間接故意
    ），所謂「不確定故意」，係指行為人對於構成犯罪之事實
    ，預見其發生而其發生並不違背其本意者，刑法第13 條第2
    項定有明文，又衡諸常情，一般國人向金融機構開設帳戶，
    並無任何法令限制，若係正當用途，大可光明正大，自行申
    請供己使用，何須要求他人提供？再者，銀行帳戶之用途係
    用以存款，而存摺、提款卡、密碼等均係個人重要之物件，
    並具有一定金融交易目的及識別意義，一旦有人使用他人帳
    戶供作不明使用，依一般認知，必是隱身幕後之使用人欲利
    用人頭帳戶掩飾其犯罪所得財物或財產上利益免於遭人追查
    ，自極易於令人有與不法犯罪目的相關之合理懷疑，而被告
    係成年且智力成熟之人，對於他人利用上開帳戶存摺、提款
    卡、密碼作為犯詐欺取財罪之出入帳戶等情，應能預見其發
    生，且其發生不違背被告之本意。其有幫助上述自稱「方先
    生」之成年男子所屬詐欺集團利用上開帳戶犯詐欺取財罪之
    不確定故意，允無疑義。
(三)復按刑法上財產犯罪之既未遂，係以財產已否入行為人實力
    支配下區別，與民事法律關係中所有權或請求權之歸屬無必
    然之關係，查金融機關與客戶間之乙種活期存款契約，屬消
    費寄託法律關係，從而被害人將款項匯入人頭帳戶之金額，
    其所有權固屬人頭帳戶銀行，惟詐欺集團成員既取得該人頭
    帳戶之提款卡、存摺帳戶資料，則於知悉款項已匯入時，自
    對該款項取得實力支配而屬既遂，被害人丁○○、甲○○、
    戊○○既分別將前開款項匯入被告上開帳戶內，則前開3次
    詐欺取財之犯行自均屬既遂甚明。
(四)綜上所述，事證明確，被告前開幫助詐欺取財之犯行，堪以
    認定，應予依法論科。
三、論罪科刑之理由：
(一)核被告所為，係犯刑法第30條第1項、第339條第1項之幫助
    詐欺取財罪。
(二)被告以一行為交付上開帳戶用以幫助他人向被害人丁○○、
    甲○○、戊○○等詐取錢財，為想像競合犯，應從一重論以
    幫助詐欺取財罪處斷。
(三)被告幫助他人犯詐欺取財罪，為從犯，應依刑法第30條第2
    項之規定，按正犯之刑度，減輕其刑。
(四)又前開詐欺集團成員等人，就上開詐欺取財犯行，互有犯意
    聯絡及行為分擔，固均為共同正犯，惟幫助犯係從犯，從屬
    正犯而成立，刑法上既無「共同幫助」之情，當亦無「幫助
    共同」之可言（最高法院95年台上字第6767號判決參照）。
(五)原審以本案罪證明確，適用刑事訴訟法第449條第1項前段，
    刑法第30條第1項、第2項、第339條第1項、第55條、第41條
    第1項前段，刑法施行法第1條之1等規定，並審酌被告提供
    帳戶予詐騙集團成員使用遂行詐財之目的，使之得以隱匿真
    實身分，減少遭查獲之風險，加深犯罪之猖獗，惟念及被告
    並未實際參與本件詐欺取財之犯行，對於破壞社會治安之責
    難性，尚不若實際實施犯罪行為之正犯為重，正犯詐欺所得
    之財物合計69787元等一切情狀，判處被告有期徒刑3月，如
    易科罰金，以1千元折算1日，經核原審認事用法及量刑均甚
    妥適，應予維持。被告提起上訴聲明不服，無非係以因無力
    繳納原審判決易科罰金的金額，請求從輕量刑等語。查被告
    前開上訴聲明並未具體指摘原審科刑判決有何違法或不當之
    處，其上訴為無理由，應予駁回。
(六)末查被告前未曾因故意犯罪受有期徒刑以上刑之宣告，此有
    臺灣高等法院被告前案紀錄表、臺灣臺中地方法院檢察署刑
    案資料查註紀錄表各1份在卷可按，其因一時失慮，致罹刑
    章，業已坦承犯行，深具悔意，並與被害人甲○○成立調解
    ，已給付第1期款8000元予被害人甲○○等情，有本院98年
    度司中調字第661號調解程序筆錄1份附卷可憑，衡其經此次
    懲處後當知警惕，應無再犯之虞，認其所受宣告之刑，以暫
    不執行為適當，併依刑法第74條第1項第1款規定宣告緩刑2
    年。且為使其習得正確之法律概念及預防被告再為犯罪行為
    ，命其向指定之政府機關、政府機構、行政法人、社區或其
    他符合公益目的之機構或團體，提供60小時之義務勞務，並
    依刑法第93條第1項第2款規定，諭知於緩刑期間付保護管束
    ，以收緩刑之效，並勵自新。
據上論斷，應依刑事訴訟法第455條之1第3項、第364條、第368
條，刑法第74條第1項第1款、第2項第5款、第93條第1項第2款，
判決如主文。
本案經檢察官乙○○到庭執行職務。
中    華    民    國    98    年    9     月    30    日
                         臺灣臺中地方法院刑事第5庭
                             審判長法  官  張靜琪
                                   法  官  莊嘉蕙
                                   法  官  丁智慧
上正本證明與原本無異。
不得上訴。
中    華    民    國    98    年    9     月    30    日
                                   書記官  林錦源
附錄本案論罪科刑法條全文：
刑法第339條第1項
意圖為自己或第三人不法之所有，以詐術使人將本人或第三人之
物交付者，處5年以下有期徒刑、拘役或科或併科1000元以下罰
金。


司法院資訊處製作；財團法人民間司法改革基金會備份。
